臺灣臺中地方法院刑事判決
110年度易字第868號
公  訴  人  臺灣臺中地方檢察署檢察官
被      告  陳茂生



上列被告因竊盜案件，經檢察官提起公訴（110年度偵字第6396
號），本院判決如下：
    主    文
陳茂生犯攜帶兇器毀越安全設備侵入住宅竊盜罪，累犯，處有期
徒刑壹年貳月。未扣案之犯罪所得即如附表所示之物均沒收，於
全部或一部不能沒收或不宜執行沒收時，追徵其價額。
    犯罪事實
一、陳茂生意圖為自己不法之所有，基於竊盜之犯意，於民國10
    6年11月8日至107年3月29日間之某日，在臺中市○區○○路0段
    00號之趙培基住處（該處地下室至2樓為診所，3樓至5樓為
    住家），以不詳方式破壞該住宅頂樓（6樓）之隔間浪板後
    ，再持不詳兇器剪斷該住宅頂樓防護鐵窗上之鐵條後，攀爬
    鐵窗缺口侵入該住宅內，竊取趙培基所有之如附表所示之物
    ，得手後離去。嗣趙培基發現遭竊報警，經警據報至現場採
    證，發現該住宅地下室1樓遺留紅色鴨舌帽1頂及棉質手套1
    個等物，經檢驗該帽子及手套內側微物與陳茂生之DNA相符
    ，而循線查獲上情。
二、案經趙培基訴由臺中市政府警察局第一分局報告臺灣臺中地
    方檢察署檢察官偵查起訴。
    理    由
壹、證據能力部分：
一、按被告以外之人（包括證人、鑑定人、告訴人、被害人及共
    同被告等）於審判外之陳述，雖不符刑事訴訟法第159條之1
    至之4等之規定，而經當事人於審判程序同意作為證據，法
    院審酌該言詞陳述或書面陳述作成時之情況，認為適當者，
    亦得為證據；當事人、代理人或辯護人於法院調查證據時，
    知有刑事訴訟法第159條第1項不得為證據之情形，而未於言
    詞辯論終結前聲明異議者，視為有前項之同意，同法第159
    條之5定有明文。查，被告陳茂生與檢察官對於本判決以下
    所引用被告以外之人於警詢時所為陳述之證據能力，於本院
    準備程序時均表示無意見或同意有證據能力，得做為本案證
    據使用（見本院卷第34頁），且於審判期日對法院提示之卷
    證，均表示沒意見等語，迄至言詞辯論終結前亦未聲明異議
    ，且經本院審酌該等證據資料製作時之情況，並無違法不當
    及證明力明顯過低之瑕疵，堪認作為證據應屬適當，依法自
    均有證據能力。
二、本院以下所引用之非供述證據，均與本件事實具有自然關聯
    性，且核屬書證、物證性質，又查無事證足認有違背法定程
    序或經偽造、變造所取得等證據排除之情事，復經本院依刑
    事訴訟法第164條、第165條踐行物證、書證之調查程序，且
    檢察官及被告對此部分之證據能力亦均不爭執，依同法第15
    8條之4之反面解釋，均認有證據能力。
貳、實體部分：
一、認定犯罪事實所憑證據及理由：
  ㈠訊據被告固坦承本案失竊現場發現之紅色鴨舌帽1頂、棉質手
    套1個均可能為其所有等情，然矢口否認有何竊盜犯行，辯
    稱：前開物品可能是放在車上之雜物或放在攤子上而被其他
    人拿走，我不知道為什麼會遺留在告訴人趙培基家中云云（
    本院卷第34、75頁）。經查：
　⒈告訴人在臺中市○區○○路0段00號之住處於106年11月8日至107
    年3月29日間之某日，遭人以破壞頂樓隔間浪板，再持工具
    剪斷防護鐵窗之鐵條侵入屋內，並竊取如附表所示之物等情
    ，業據證人即告訴人於警詢時證述明確（偵卷第25至29頁）
    ，復有臺中市政府警察局第一分局刑案現場勘察報告暨刑案
    現場照片30張在卷可稽（偵卷第39至57頁），此部分事實，
    首堪認定。又附表編號12之古董銀幣部分，告訴人於警詢時
    陳述其遭竊古董銀幣數枚，然告訴人既無法特定遭竊數量，
    亦未提出具體證據供本院認定，本諸「罪證有疑，利於被告
    認定」之刑事訴訟證據法則，應認定此部分失竊物為古董銀
    幣1枚。
　⒉被告對於紅色鴨舌帽1頂、棉質手套1個等物為其所有之事實
    固不爭執，佐以臺中市政府警察局109年12月16日中市警鑑
    字第1090091732號鑑定書（偵卷第61至63頁），鑑定結果為
    採自案發現場地下1樓之手套內側及帽子內側採樣微物，檢
    出同一男性DNA-STR主要型別，經比對結果與被告DNA-STR型
    別相符。是告訴人之上址住處遭竊後，警方在現場查得之竊
    賊遺留紅色鴨舌帽1頂、棉質手套1個為被告所有等情，應堪
    認定。
　⒊參以被告於本院審理時自陳其107年間住在臺中市沙鹿區，工
    作是在干城、太原之二手市場賣二手中古物品，其生活、工
    作區域均不在臺中市中區中華路附近。既被告生活、工作之
    區域與本案犯罪地並非相近，而帽子、手套之價值均非高昂
    且易於取得，殊難想像行竊之人何以特意先至他處竊取被告
    所有之帽子、手套，復再至告訴人家中行竊？是前開帽子、
    手套由他人取走作為行竊使用乙情，容有疑問。再者，衡情
    行竊時使用帽子及手套，主要目的無非是為掩飾身分，避免
    被識得容貌或將指紋遺留現場，縱是他人先竊取進而使用被
    告所有之帽子、手套作為行竊工具，亦難想像為何前開物品
    遭他人使用後，物品採樣均僅採得被告之DNA，亦即，前開
    物品經使用後，或多或少應有使用者之基因物質殘留，本件
    查獲之物既未採得他人殘留之基因物質，顯見該些物品均由
    被告所使用無疑。基此，行竊之人豈有特意先至他處竊取被
    告所有之帽子、手套而不為使用，僅將被告所有之帽子、手
    套攜至告訴人住處並遺留於現場之理，此實與常情未合，礙
    難採信。是被告於前揭時地，使用查獲之帽子、手套為犯罪
    工具在告訴人上址住處行竊等情，實堪認定。
　⒋此外，附表所示之失竊物品包含畫像、木雕品、家族族譜、
    銅棺鑰匙等古物及藝術品，而此類物品未經專業鑑價，一般
    人尚難僅憑目視即知該些物品之價值，且此類物品既非日常
    所需或常見之物，若非透過特定管道，難以銷贓，是行竊之
    人若擇此類物品行竊，當應有接觸此類物品之經驗或有銷贓
    之管道。參以被告於本院審理時陳稱：我的職業是在二手市
    場賣二手中古物品，又我在另案竊得之26幅畫作，透過其他
    人認識李文湧後，已將竊得之畫作賣出去等語（本院卷第75
    頁），益徵附表所示之物品確為被告所竊取等情，甚為明確
    。　
　㈡從而，被告辯稱上開物品遭他人取走留置現場云云，容屬臨
    訟卸責之詞，委無可採。
　㈢綜上所述，本件事證明確，被告前開加重竊盜犯行洵足認定
    ，應予依法論科。
二、論罪科刑：
  ㈠按行為後法律有變更者，適用行為時之法律，但行為後之法
    律有利於行為人者，適用最有利於行為人之法律，刑法第2
    條第1項定有明文。本件被告行為後，刑法第321條業於108
    年5月29日修正公布，於108年5月31日施行生效。修正前刑
    法第321條第1項規定：「犯竊盜罪而有下列情形之一者，處
    6月以上，5年以下有期徒刑，得併科新臺幣10萬元以下罰金
    ：一、侵入住宅或有人居住之建築物、船艦或隱匿其內而犯
    之者。二、毀越門扇、牆垣或其他安全設備而犯之者。三、
    攜帶兇器而犯之者。四、結夥三人以上而犯之者。五、乘火
    災、水災或其他災害之際而犯之者。六、在車站、埠頭、航
    空站或其他供水、陸、空公眾運輸之舟、車、航空機內而犯
    之者。」修正後則規定：「犯前條第1項、第2項之罪而有下
    列情形之一者，處6月以上5年以下有期徒刑，得併科50萬元
    以下罰金：一、侵入住宅或有人居住之建築物、船艦或隱匿
    其內而犯之。二、毀越門窗、牆垣或其他安全設備而犯之。
    三、攜帶兇器而犯之。四、結夥三人以上而犯之。五、乘火
    災、水災或其他災害之際而犯之。六、在車站、港埠、航空
    站或其他供水、陸、空公眾運輸之舟、車、航空機內而犯之
    。」經比較新、舊法，108年5月31日生效之刑法第321條第1
    項規定之罰金刑已較修正前提高，並未較有利於被告，依刑
    法第2條第1項前段規定，仍應適用行為時即修正前刑法第32
    1條第1項規定處斷。
　㈡按刑法第321條第1項第3款之攜帶兇器竊盜罪，係以行為人攜
    帶兇器竊盜為其加重條件，此所謂兇器，其種類並無限制，
    凡客觀上足對人之生命、身體、安全構成威脅，具有危險性
    之兇器均屬之，且祇須行竊時攜帶此種具有危險性之兇器為
    已足，並不以攜帶之初有行兇之意圖為必要（最高法院79年
    台上字第5253號判例意旨參照）；刑法第321條第1項第2款
    所謂「其他安全設備」，係指除門扇牆垣以外，依通常觀念
    足認為防盜之一切設備而言（最高法院78年度台上字第4418
    號刑事判決參照）。查被告上揭竊盜犯行，係以不詳工具剪
    斷該住宅頂樓防護鐵窗之鐵條，該不詳工具既可剪斷鐵條，
    則其材質自當堅硬，於客觀上顯足以對人之生命、身體、安
    全構成威脅，具有危險性，自屬兇器無訛，又被告持兇器破
    壞鐵窗上之鐵條後，自該鐵窗攀爬進入屋內，此舉顯然已使
    窗戶之安全設備喪失防閑之作用，要已該當毀越其他安全設
    備之構成要件。是核被告所為，係犯修正前刑法第321條第1
    項第1款、第2款、第3款攜帶兇器毀越安全設備侵入住宅竊
    盜罪。
　㈢被告前因加重竊盜案件，經本院以103年度簡字第15號判決判
    處有期徒刑5月確定，經易服社會勞動後，已於103年12月11
    日履行完成而執行完畢等情，有臺灣高等法院被告前案紀錄
    表1份在卷可考，其於前案受有期徒刑執行完畢後，5年以內
    故意再犯本案有期徒刑以上之罪，為累犯。考量被告前經判
    刑確定再犯本案，顯見其前罪之徒刑執行無成效，對刑罰反
    應力薄弱，且本案並無司法院釋字第775號解釋意旨所指個
    案應量處最低法定刑，又無法適用刑法第59條規定減輕其刑
    ，而應依此解釋意旨裁量不予加重最低本刑之情形（最高法
    院108年度台上字第338號判決意旨參照），爰依刑法第47條
    第1項規定加重其刑。
　㈣爰以行為人之責任為基礎，審酌被告正值青壯，不思循正當
    管道賺取財物，竟攜帶兇器毀越窗戶而侵入告訴人之住所竊
    取告訴人如附表所示之財物，顯然欠缺對他人財產權之尊重
    ，實值非議；考量被告矢口否認犯行，不知悔悟，暨其素行
    、未與告訴人和解或賠償其損害之犯後態度、竊取財物之手
    段及財物價值、自陳高工補校資格考通過之智識程度、之前
    職業為販賣二手中古物品、薪資約新臺幣2至3萬元、扶養父
    母親等家庭生活及經濟狀況（詳見本院卷第77頁），量處如
    主文所示之刑，以示懲儆。
三、沒收部分：
　㈠按犯罪所得，屬於犯罪行為人者，沒收之；前2項之沒收，於
    全部或一部不能沒收或不宜執行沒收時，追徵其價額，刑法
    第38條之1第1項前段、第3項分別定有明文。未扣案之如附
    表所示之物均為被告因本案犯罪所得之物，應依上開規定宣
    告沒收，於全部或一部不能沒收或不宜執行沒收時，追徵其
    價額。
　㈡另按供犯罪所用之物，屬於犯罪行為人者，得沒收之，刑法
    第38條第2項前段定有明文。經查，紅色鴨舌帽1頂及棉質手
    套1個等物，固為被告所有，供其實施本件竊盜犯行所用之
    物，然因該等工具尚非違禁物，且於日常生活中甚為容易取
    得，替代性高，倘予宣告沒收，其特別預防及社會防衛之效
    果微弱，欠缺刑法上之重要性，爰均不予宣告沒收之，附此
    敘明。
據上論斷，應依刑事訴訟法第299條第1項前段，刑法第2條第1項
前段、第321條第1項第1款、第2款、第3款（修正前）、第47條
第1項、第38條之1第1項前段、第3項，刑法施行法第1條之1第1
項。
本案經檢察官顏偉哲提起公訴，檢察官葉芳如、張溢金到庭執行
職務。
中　　華　　民　　國　　110 　年　　11　　月　　30　　日
                  刑事第十一庭　審判長  法　官  曹錫泓
                                        法　官  林依蓉
                                        法  官  蔡汎沂
以上正本證明與原本無異。
如不服本判決應於收受送達後20日內向本院提出上訴書狀，並應
敘述具體理由；其未敘述上訴之理由者，應於上訴期間屆滿後20
日內向本院補提理由書（均須按他造當事人之人數附繕本）「切
勿逕送上級法院」。
告訴人或被害人如不服判決，應備理由具狀向檢察官請求上訴，
上訴期間之計算，以檢察官收受判決正本之日起算。
　　　　                                書記官   黃筠婷
中　　華　　民　　國　　110 　年　　11　　月　　30　　日
附表：
編號 品項 數量 失竊樓層 1 高粱酒 5瓶 地下室 2 洋酒 16瓶 地下室（2瓶）、4樓（14瓶） 3 皮包 1個 1樓 4 象牙印章 2個 1樓 5 現金（新臺幣） 1萬元 1樓 6 玉飾 40塊 1樓（10塊）、5樓（30塊） 7 鍍金筆 6支 1樓 8 監視器主機 1個 1樓 9 監視器螢幕 1個 1樓 10 高級瓷具 1個 4樓 11 金邊眼鏡 3副 5樓 12 古董銀幣 1枚 5樓 13 木雕品 1件 5樓 14 關公畫像 1幅 5樓 15 家族族譜 1冊 5樓 16 銅棺鑰匙 1把 5樓 
附錄論罪科刑法條:
修正前刑法第321條　
犯竊盜罪而有下列情形之一者，處6 月以上、5 年以下有期徒刑
，得併科新臺幣10萬元以下罰金：
一、侵入住宅或有人居住之建築物、船艦或隱匿其內而犯之者。
二、毀越門扇、牆垣或其他安全設備而犯之者。
三、攜帶兇器而犯之者。
四、結夥三人以上而犯之者。
五、乘火災、水災或其他災害之際而犯之者。
六、在車站、埠頭、航空站或其他供水、陸、空公眾運輸之舟、
　　車、航空機內而犯之者。
前項之未遂犯罰之。